臺灣新竹地方法院刑事判決　　　　　　　　　　　　　九十二年度交訴字第五八號
　　公　訴　人　臺灣新竹地方法院檢察署檢察官
　　被　　　告　甲○○
右列被告因業務過失致死等案件，經檢察官提起公訴（九十二年度偵字第一五一七號
），經本院合議庭裁定進行簡式審判程序，判決如左：
    主      文
甲○○從事業務之人，因業務上之過失致人於死，處有期徒刑壹年肆月。
    事      實
一、甲○○係峻健企業有限公司（下稱峻健公司）之負責人兼載貨司機，為從事駕駛
    業務之人，於民國九十一年十二月二日上午十一時十分許，駕駛峻健公司所有之
    業遭註銷車籍而未懸掛號牌之原車牌號碼Ｑ九─八四０號貨運砂石車，沿新竹市
    ○○路往明湖路市區方向行駛，行經新竹市○○路六十一號前之彎曲下坡路附近
    時，本應注意該路段時速不得超過三十公里，且汽車行經彎道、坡路時，應注意
    減速慢行，做隨時停車之準備及汽車行駛時，應注意保持兩車併行之間隔，並隨
    時採取必要之安全措施，另汽車超車時，後行車應顯示左方向燈並於前車左側保
    持半公尺以上之間隔超過，而依當時之天候晴、光線為日間自然光線，路面狀況
    係乾燥、無缺陷且視距良好，亦無不能注意之情事，竟疏未注意，於行經該彎道
    下坡路段時非但未減速，反以時速高達七十六公里之速度嚴重超速行駛，適有楊
    雅筑騎乘車牌號碼ＭＣＮ─四一０號重型機車搭載其同學乙○○，沿同向車道行
    駛在甲○○所駕駛上開貨運砂石車之右側，於行經彎道時，甲○○因超越楊雅筑
    所騎乘機車未保持安全間隔，而楊雅筑為繞越路邊違規停放之不詳車牌號碼之自
    小客車，亦疏未注意左後來車之動態及保持安全間隔，貿然偏左行駛，楊雅筑騎
    乘之重型機車左把手部分乃擦撞該貨運砂石車之右側防捲入裝置，致楊雅筑、乙
    ○○及前開機車均因而倒地摔出，楊雅筑並遭甲○○所駕駛之上述貨運砂石車輾
    過，楊雅婷因此受有頭、胸部外傷合併兩側胸部皮下氣腫等傷害，乙○○則受有
    全身多處挫傷，楊雅筑經緊急送往國泰綜合醫院新竹分院救治，於到院前死亡。
    甲○○於肇事後犯罪未被發覺前，即向前來處理車禍現場之姬玉石即新竹市警察
    局第三分局警備隊警員坦承肇事而接受裁判。
二、案經楊雅筑之父丙○○、乙○○訴由新竹市警察局第三分局報請臺灣新竹地方法
    院檢察署檢察官相驗後偵查起訴。
    理      由
一、認定犯罪事實所憑之證據及其認定之理由：
  (一)本件被告甲○○所涉業務過失致死、業務過失傷害犯行，均非死刑、無期徒刑、
    最輕本刑為三年以上有期徒刑之罪，或高等法院管轄第一審之案件，被告於本院
    準備程序進行中，就被訴事實為有罪之陳述，經本院合議庭評議結果認合於刑事
    訴訟法第二百七十三條之一第一項之規定，裁定進行簡式審判程序，合先敘明。
  (二)訊據被告甲○○對於右揭犯罪事實坦承不諱，核與告訴人丙○○、乙○○指訴之
    情節相符，並有酒精測定數據值表、行車紀錄器表、事故現場採證照片十二幀、
    道路交通事故調查報告表、新竹市警察局舉發違反道路交通管理事件通知單二張
    、車籍作業系統─查詢認可資料、被害人楊雅筑、乙○○之國泰綜合醫院新竹分
    院診斷證明書、臺灣新竹地方法院檢察署相驗屍體證明書、勘驗筆錄及驗斷書、
    相驗照片十九幀附卷可憑，及被害人楊雅筑當時身上所著染血衣服一件扣案可資
    佐證。
  (三)按行車速度，依標誌或標線之規定，且行經彎道、坡路時，應減速慢行，作隨時
    停車之準備；又汽車行駛時，駕駛人應注意兩車併行之間隔，並隨時採取必要之
    安全措施；復按汽車超車時，後行車應顯示左方向燈並於前車左側保持半公尺以
    上之間隔超過，道路交通安全規則第九十三條第一項第三款、第九十四條第三項
    、第一百零一條第五款分別定有明文。被告甲○○係駕駛人，且駕駛車輛上路行
    駛，理當注意前揭規定；況肇事當時天候晴、光線為日間自然光線，路面狀況係
    乾燥、無缺陷且視距良好等情，亦有道路交通事故調查報告表在卷可稽，依照當
    時之情形，被告並無不能注意之情事，而疏未注意遵守上開道路交通安全規則之
    規定，亦據臺灣省車輛行車事故覆議鑑定委員會鑑定一、楊雅筑駕駛重機車，行
    經彎道繞越路邊停車，未注意左後來車之動態，與甲○○駕駛自大貨車，行經彎
    道未減速反嚴重超速行駛，且超越前行機車未保持安全間隔，同為肇事主因，二
    、不詳車號之自小客車，在禁止停車路段停車，影響行車，為肇事次因，此有該
    會九十三年二月十三日府覆議字第九二一一四三六號函在卷可佐，則被告甲○○
    對於本件肇事顯有過失甚明，雖被害人楊雅筑於本件車禍事故之發生與有過失，
    然此於認定被告本身有無過失責任上不生影響，僅係將來雙方於民事賠償上就被
    告應賠償被害人二人之賠償比例有所影響，被告之過失責任，不因被害人與有過
    失而解免。而被害人楊雅筑確因本件車禍致受有頭、胸部外傷合併兩側胸部皮下
    氣腫為主要死亡原因，亦經臺灣新竹地方法院檢察署檢察官督同法醫檢驗員相驗
    屬實，製有勘驗筆錄、相驗屍體證明書及驗斷書各一份附卷可稽，告訴人乙○○
    則受有全身多處挫傷，亦有國泰綜合醫院新竹分院診斷證明書一紙在卷可徵。被
    告甲○○之過失行為與被害人楊雅筑之死亡結果、乙○○之傷害結果間，均有相
    當因果關係，應堪認定。
  (四)綜上，上開補強證據確足資擔保被告甲○○任意性自白之真實，而使本院形成被
    告確有業務過失致死、業務過失傷害犯行之確信。
二、論罪、科刑與適用之法律：
  (一)按從事業務之人，對於一定危險之認識能力較常人為高，故課以較高之注意義務
    。換言之，客觀上，其避免發生一定危險之期待可能性較常人為高，故其違反注
    意義務之可責性，自亦較重。被告甲○○平日以駕駛貨運砂石車為業，乃從事對
    他人生命、身體之安全，具有高度危險性之駕駛業務之人。核被告甲○○因過失
    行為肇事致被害人楊雅筑死亡、告訴人乙○○受傷，係犯刑法第二百七十六條第
    二項業務過失致死罪、同法第二百八十四條第二項業務過失傷害罪。
  (二)被告甲○○之一過失行為，同時觸犯前揭二罪名，屬想像競合犯，依刑法第五十
    五條規定，應從較重之業務過失致死罪處斷。
  (三)被告甲○○於本件車禍發生後，在未被有偵查犯罪職權之機關或公務員查知其係
    犯人前，即主動向警方表明係駕車肇事者，並自承犯罪及表示願接受裁判之意等
    情，亦經本院詢問當時處理本件車禍交通事故之新竹市警察局第三分局警備隊警
    員姬玉石，此有本院公務電話紀錄表一紙在卷可稽，足認被告甲○○該行為符合
    自首之要件，應依刑法第六十二條前段之規定減輕其刑。
  (四)科刑：爰審酌被告甲○○與被害人楊雅筑之過失程度，被告肇事後之態度，被害
    人楊雅筑、乙○○因此交通事故死亡及受有傷害，被告迄今尚未與告訴人為民事
    和解等一切情狀，量處如主文所示之刑。
據上論斷，應依刑事訴訟法第二百七十三條之一第一項、第二百九十九條第一項前段
，刑法第二百七十六條第二項、第二百八十四條第二項、第五十五條、第六十二條前
段，罰金罰鍰提高標準條例第一條前段，判決如主文。
中      華      民      國    九十三    年      四      月     十二     日
                                    臺灣新竹地方法院交通法庭
                                        法  官  林  秋  宜
右正本證明與原本無異。
如不服本判決，應於判決送達後十日內向本院提出上訴狀（應附繕本），上訴於臺灣
高等法院。
                                        書記官  鄭  明  枝
中      華      民      國    九十三    年      四      月     十二     日
附錄本案論罪科刑法條
刑法第二百七十六條
因過失致人於死者，處二年以下有期徒刑、拘役或二千元以下罰金。
從事業務之人，因業務上之過失犯前項之罪者，處五年以下有期徒刑或拘役，得併科
三千元以下罰金。
刑法第二百八十四條（過失傷害罪）
因過失傷害人者，處六月以下有期徒刑、拘役或五百元以下罰金，致重傷者，處一年
以下有期徒刑、拘役或五百元以下罰金。
從事業務之人，因業務上之過失傷害人者，處一年以下有期徒刑、拘役或一千元以下
罰金，致重傷者，處三年以下有期徒刑、拘役或二千元以下罰金。
